【裁判字號】    98,訴,1012
【裁判日期】    980702
【裁判案由】    違反毒品危害防制條例
【裁判全文】
臺灣彰化地方法院刑事判決              98年度訴字第1012號
公  訴  人  臺灣彰化地方法院檢察署檢察官
被      告  甲○○
上列被告因違反毒品危害防制條例案件，經檢察官提起公訴（98
年度毒偵字第856 號），本院逕以簡式審判程序判決如下：
    主  文
甲○○施用第一級毒品，累犯，處有期徒刑捌月。
    犯罪事實
一、甲○○曾因施用毒品案件，經本院於民國95年2 月27日以94
    年度訴字第1475號分別判處有期徒刑9 月、6 月，並定應執
    行刑為有期徒刑1 年2 月確定。又因竊盜案件，經本院於95
    年6 月8 日以95年度易字第532 號判處有期徒刑8 月確定。
    前開二罪嗣經本院以96年度聲減字第1325號裁定減刑為有期
    徒刑4 月15日、3 月、4 月，並定應執行刑為有期徒刑11月
    確定在案。另因施用毒品案件，經本院於95年8 月14日以95
    年度訴字第1120號判處有期徒刑1 年確定。復因竊盜案件，
    經本院於95年10月17日以95年度易字第1011號判處有期徒刑
    10月確定，該二罪亦經本院以96年度聲減字第1326號裁定減
    刑為有期徒刑6 月、5 月，並定應執行刑為有期徒刑10月確
    定。嗣前開數罪接續執行，於97年3 月5 日縮短刑期假釋出
    監，於97年4 月13日假釋期間未經撤銷而視為執行完畢。其
    前於89年間因施用毒品案件，經本院於89年1 月25日以89年
    度毒聲字第387 號裁定送觀察、勒戒後，認無繼續施用毒品
    之傾向，於89年2 月15日執行完畢釋放而由臺灣彰化地方法
    院檢察署檢察官於89年2 月15日以89年度毒偵字第627 號為
    不起訴處分在案。詎其於前揭觀察勒戒執行完畢釋放後5 年
    內，自89年底迄95年1 月19日止，因連續施用毒品案件，經
    本院以上開94年度訴字第1475號判處應執行有期徒刑1 年2
    月確定後，猶不思悔改，復基於施用第一級毒品海洛因之犯
    意，於98年2 月25日上午8 時30分許，在其位於彰化縣二林
    鎮○○里路東巷22號住處附近之馬路，以將海洛因置於針筒
    內加水混和後注射手臂血管之方式，施用第一級毒品海洛因
    1 次（針筒業已丟棄）。嗣因向他人購買第一級毒品海洛因
    經警監聽獲知，於98年2 月26日下午2 時35分許，經警通知
    到場說明施用毒品來源時，經警徵得其同意採集其尿液送驗
    結果，呈可待因及嗎啡陽性反應，始悉上情。
二、案經彰化縣警察局芳苑分局報告臺灣彰化地方法院檢察署檢
    察官偵查起訴。
    理  由
一、按除被告所犯為死刑、無期徒刑、最輕本刑為3 年以上有期
    徒刑之罪或高等法院管轄第一審案件者外，於刑事訴訟法第
    273 條第1 項程序進行中，被告先就被訴事實為有罪之陳述
    時，審判長得告知被告簡式審判程序之旨，並聽取當事人、
    代理人、辯護人及輔佐人之意見後，裁定進行簡式審判程序
    ；除簡式審判程序、簡易程序及第376 條第1 款、第2 款所
    列之罪之案件外，第一審應行合議審判，刑事訴訟法第273
    條之1 第1 項、第284 條之1 分別定有明文。本件被告甲○
    ○所犯係死刑、無期徒刑、最輕本刑為3 年以上有期徒刑或
    高等法院管轄第一審案件以外之罪，並於本院行準備程序時
    就被訴事實為有罪之陳述，本院合議庭依前揭規定，經評議
    結果，裁定改由受命法官獨任行簡式審判程序，先予敘明。
二、上開犯罪事實，業據被告甲○○於警詢、偵訊及本院審理時
    坦承不諱（詳臺灣彰化地方法院檢察署98年度毒偵字第856
    號偵查卷宗第2 頁反面、第22頁、本院98年6 月18日審理筆
    錄），且被告於98年2 月26日下午1 時30分許，經警徵得其
    同意採集其尿液送驗結果，呈可待因及嗎啡陽性反應等情，
    復有尿液採集同意書、彰化縣警察局芳苑分局委託檢驗尿液
    代號與真實姓名對照認證表及詮昕科技股份有限公司濫用藥
    物尿液檢驗報告附卷可稽（詳上開偵查卷宗第6 頁、第8 頁
    、第9 頁），足認被告自白與事實相符，本件事證明確，被
    告犯行洵堪認定。
三、按施用第一、二級毒品為犯罪行為，毒品危害防制條例第10
    條定有處罰明文。故施用第一、二級毒品者，依前揭規定本
    應科以刑罰，惟基於刑事政策，對合於一定條件之施用者，
    則依同條例第20條、第23條之規定，施以觀察、勒戒或強制
    戒治之保安處分。又毒品危害防制條例於92年7 月9 日修正
    公佈，自93年1 月9 日施行，其中第20條、第23條將施用毒
    品之刑事處遇程式，區分為「初犯」、「5 年內再犯」及「
    5 年後再犯」。依其立法理由之說明：「初犯」，經觀察、
    勒戒或強制戒治後，應為不起訴處分或不付審理之裁定；經
    觀察、勒戒或強制戒治執行完畢釋放後，「5 年內再犯」者
    ，因其再犯率甚高，原實施之觀察、勒戒及強制戒治既已無
    法收其實效，爰依法追訴或裁定交付審理。至觀察、勒戒或
    強制戒治執行完畢釋放後，「5 年後再犯」者，前所實施之
    觀察、勒戒或強制戒治已足以遮斷其施用毒品之毒癮，為期
    自新及協助其斷除毒癮，仍適用「初犯」規定，先經觀察、
    勒戒或強制戒治之程序。從而依修正後之規定，僅限於「初
    犯」及「5 年後再犯」二種情形，始應先經觀察、勒戒或強
    制戒治之程序。倘被告於5 年內已再犯，經依法追訴處罰，
    縱其第3 次（或第3 次以上）再度施用毒品之時間，在初犯
    經觀察、勒戒或強制戒治執行完畢釋放5 年以後，已不合於
    「5 年後再犯」之規定，且因已於「5 年內再犯」，顯見其
    再犯率甚高，原實施觀察、勒戒或強制戒治，已無法收其實
    效，即應依該條例第10條處罰（最高法院97年度第5 次刑事
    庭會議決議參照）。查本件被告前於89年間因施用毒品案件
    ，經本院於89年1 月25日以89年度毒聲字第387 號裁定送觀
    察、勒戒後，認無繼續施用毒品之傾向，於89年2 月15日執
    行完畢釋放而由臺灣彰化地方法院檢察署檢察官於89年2 月
    15日以89年度毒偵字第627 號為不起訴處分在案。又自89年
    底迄95年1 月19日止，因連續施用毒品案件，經本院以94年
    度訴字第1475號分別判處有期徒刑9 月、6 月，並定應執行
    刑為有期徒刑1 年2 月確定等情，此有臺灣高等法院被告前
    案紀錄表及本院94年度訴字第1475號刑事判決各1 份在卷可
    憑，則被告此次所為本案上開施用第一級毒品海洛因之犯行
    ，雖在初犯經觀察、勒戒執行完畢即89年2 月15日釋放後5
    年以後，惟被告於初犯經觀察、勒戒執行完畢釋放5 年內之
    自89年底迄95年1 月19日止，再犯施用毒品罪，經依法追訴
    處罰分別判處有期徒刑9 月、6 月，並定應執行刑為有期徒
    刑1 年2 月確定在案，則依上開最高法院刑事庭會議決議意
    旨，已不合於「5 年後再犯」之規定，而係符合毒品危害防
    制條第23條第2 項所定之追訴要件，是被告所為本件施用第
    一級毒品海洛因之犯行，即無「初犯」規定之適用，自毋須
    再重新施予觀察、勒戒或強制戒制之處遇程序，而應直接訴
    追處罰。
四、再按海洛因為毒品危害防制條例第2 條第2 項第1 款所規定
    之第一級毒品，被告施用海洛因之行為，核係犯毒品危害防
    制條例第10條第1 項施用第一級毒品罪。被告為供施用而持
    有該毒品之低度行為，應為施用之高度行為所吸收，不另論
    罪。第查，被告曾因施用毒品案件，經本院於95年2 月27日
    以94年度訴字第1475號分別判處有期徒刑9 月、6 月，並定
    應執行刑為有期徒刑1 年2 月確定。又因竊盜案件，經本院
    於95年6 月8 日以95年度易字第532 號判處有期徒刑8 月確
    定。前開二罪嗣經本院以96年度聲減字第1325號裁定減刑為
    有期徒刑4 月15日、3 月、4 月，並定應執行刑為有期徒刑
    11月確定在案。另因施用毒品案件，經本院於95年8 月14日
    以95年度訴字第1120號判處有期徒刑1 年確定。復因竊盜案
    件，經本院於95年10月17日以95年度易字第1011號判處有期
    徒刑10月確定，該二罪亦經本院以96年度聲減字第1326號裁
    定減刑為有期徒刑6 月、5 月，並定應執行刑為有期徒刑10
    月確定。嗣前開數罪接續執行，於97年3 月5 日縮短刑期假
    釋出監，於97年4 月13日假釋期間未經撤銷而視為執行完畢
    ，有臺灣高等法院被告前案紀錄表1 份在卷可按，被告於受
    有期徒刑執行完畢後5 年內又故意再犯本案之罪，為累犯，
    應依刑法第47條第1 項規定，加重其刑。爰審酌被告曾因施
    用毒品經送觀察、勒戒，仍未知警惕，再犯本案之罪，足見
    其雖經觀察、勒戒治療程序，仍未徹底戒除惡習遠離毒害，
    顯未能善體國家設置觀察、勒戒機構，協助毒品施用者戒除
    毒害之良法美意，復曾因施用毒品經法院判刑，惟念及施用
    毒品本質上係戕害自身健康之行為，尚未嚴重破壞社會秩序
    或侵害他人權益，暨其犯罪之動機、目的、所生危害及犯罪
    後坦承犯行，犯後態度良好等一切情狀，量處如主文所示之
    刑，以示懲儆。至被告持以施用海洛因所用之注射針筒1 支
    ，據被告陳稱業已丟棄，且前開注射針筒未經扣案，亦乏證
    據足資證明上開物品尚未滅失，復非屬違禁物，為免執行困
    難，本院自不為沒收之諭知，併此敘明。
據上論斷，應依刑事訴訟法第273 條之1 第1 項、第299 條第1
項前段，毒品危害防制條例第10條第1 項，刑法第11條前段、第
47條第1 項，判決如主文。
本案經檢察官蔡明達到庭執行職務。
中    華    民    國    98    年    7     月    2     日
                  刑事第四庭  法  官 游秀雯
以上正本證明與原本無異。
如不服本判決應於收受判決後10日內向本院提出上訴書狀，並應
敘述具體理由。其未敘述上訴理由者，應於上訴期間屆滿後20日
內向本院補提理由書 (均須按他造當事人之人數附繕本)「 切勿
逕送上級法院」。
中    華    民    國    98    年    7     月    2     日
                              書記官  謝志鑫
附錄本案論罪科刑法條全文：
毒品危害防制條例第10條
施用第一級毒品者，處 6 月以上 5 年以下有期徒刑。
施用第二級毒品者，處 3 年以下有期徒刑。


司法院資訊處製作；財團法人民間司法改革基金會備份。
